【裁判字號】    98,事聲,73
【裁判日期】    981207
【裁判案由】    聲明異議
【裁判全文】
臺灣嘉義地方法院民事裁定  98年度事聲字第73號
異  議  人
即聲請人    甲○○
上列異議人因聲請對相對人乙○○發支付命令事件，對於本院司
法事務官民國98年9 月21日駁回其聲請之裁定提出異議，本院裁
定如下：
    主  文
異議駁回。
    理  由
一、按當事人對於司法事務官處理事件所為之終局處分，得於處
    分送達後10日之不變期間內，以書狀向司法事務官提出異議
    。司法事務官認前項異議有理由時，應另為適當之處分；認
    異議為無理由者，應送請法院裁定之。法院認第1 項之異議
    為有理由時，應為適當之裁定；認異議為無理由者，應以裁
    定駁回之，民事訴訟法第240 條之4 第1 至3 項定有明文。
    本院司法事務官於98年9 月21日裁定駁回異議人支付命令之
    聲請，該裁定於98年9 月30日以寄存送達方式送達異議人，
    異議人於同年10月13日提出異議，未逾法定異議期間，合先
    敘明。
二、經查異議人前聲請本院對於相對人發支付命令，命相對人給
    付異議人新臺幣（下同）1,000 萬元，本院司法事務官則以
    相對人之住所設於彰化縣，非屬本院之管轄區域，而依民事
    訴訟法第513 條第1 項駁回異議人之聲請。異議意旨略以：
    相對人之住所並非設在戶籍地，該戶籍地已長達約35年無人
    居住，司法事務官不查，遽以相對人之住所設於該戶籍地而
    駁回異議人之聲請，尚有違誤，爰請求廢棄原裁定，並依法
    核發支付命令等語。
三、按「支付命令之聲請，專屬債務人為被告時，依第一條、第
    二條、第六條或第二十條規定有管轄權之法院管轄。」、「
    支付命令之聲請，不合於第五百零八條至第五百十一條之規
    定，或依聲請之意旨認債權人之請求為無理由者，法院應以
    裁定駁回之」，民事訴訟法第510 條、第513 條第1 項前段
    分別定有明文。經查異議人雖主張相對人之住所設於嘉義市
    ○○路459 號，本院就本件聲請事件有管轄權等語，惟依民
    法第20條第1 項之規定，依一定事實足認以久住之意思，住
    於一定之地域者，即為設定其住所於該地。足見我國民法關
    於住所之設定，係兼採主觀主義及客觀主義之精神，必須主
    觀上有久住一定地域之意思，客觀上有住於一定地域之事實
    ，該一定之地域始為住所，而住所之設定雖不以登記為要件
    ，但除非有客觀之事證，足認當事人已久無居住該原登記戶
    籍之地域，並已變更意思以其他地域為住所外，戶籍登記之
    處所非不得作為推定住所之依據。查相對人戶籍係設於彰化
    縣秀水鄉○○里○○鄰○○路○ 段260 巷10號，有戶籍謄本附
    於支付命令卷可按，且本件卷內並無任何證據得以認定相對
    人已將住所設於嘉義市○○路459 號，本院復於98年11月12
    日通知異議人於收受通知後3 日內提出得以證明相對人之住
    所設於嘉義市○○路459 號之證據供本院斟酌，該通知亦於
    98年11月19日寄存於台北縣政府警察局永和分局新生派出所
    ，有送達證書附卷可按，惟異議人迄未提出任何證據供本院
    審酌，是本件並無客觀之事證，足認相對人已久無居住該原
    登記戶籍之地域，並已變更意思以其他地域即嘉義市○○路
    459 號為住所，則相對人之戶籍登記之處所即彰化縣秀水鄉
    ○○里○○鄰○○路○ 段260 巷10號，即得作為推定其住所之
    依據。是本件應認相對人之住所設於彰化縣秀水鄉○○里○○
    鄰○○路○ 段260 巷10號，而該住所非本院之管轄區域。另
    依卷附事證，本院又非相對人為被告時，依民事訴訟法第2
    條、第6 條或第20條規定有管轄權之法院。綜上，應認本院
    就本件支付命令之聲請並無管轄權，異議人向本院為聲請，
    即違反民事訴訟法第510 條之規定，則本院司法事務官依同
    法第513 條第1 項前段規定，駁回異議人之聲請，於法並無
    違誤，異議人仍執前詞指摘原裁定違法而提出異議，為無理
    由，應予駁回。
中    華    民    國    98    年    12    月    7     日
                  民事第一庭  法  官  林望民
正本係照原本作成
本裁定不得聲明不服（不得抗告）
中    華    民    國    98    年    12    月    7     日
                              書記官  陳慶時


司法院資訊處製作；財團法人民間司法改革基金會備份。
